【裁判字號】    98,簡,650
【裁判日期】    981231
【裁判案由】    違反海關緝私條例
【裁判全文】
臺北高等行政法院判決
                                       98年度簡字第650號
原      告  龐亮發展有限公司
代  表  人  甲○○
被      告  財政部基隆關稅局
代  表  人  乙○○（局長）
上列當事人間違反海關緝私條例事件，原告不服財政部中華民國
98年9 月14日台財訴字第09800310990 號訴願決定，提起行政訴
訟，除有關被告依海關緝私條例第39條之1 規定對原告侵害智慧
財產權標的物之行政處分所提行政訴訟部分，本院另以裁定移送
智慧財產法院外，本院判決如下：
    主  文
原告之訴駁回。
訴訟費用由原告負擔。
    事實及理由
一、原告主張：
    (一)系爭貨物於97年5 月12日驗畢，但報單並未送至驗估課，
      進行後續提領押款手續，因稽查組人員驗關時，不許有報
      關人員陪同，遲至同年月23日始由驗估人員處得知報單已
      到，遂要求同年月27日放行，並無原告未依關稅法第18條
      第3 項規定，申請繳納相當金額保證金辦理放行之情。
    (二)本件來貨第6 項剎車皮3,560PCS，只依廠牌不同共分為3
      項：剎車皮IBK 3,340PCS、剎車片（來令）BOSCH 192PCS
      、剎車皮（來令）TOYOTA仿冒品64PCS ，按煞車皮是車輛
      用煞車襯裡及墊片，是中國大陸的統稱，又名來令片、摩
      擦片、剎車片皆是同一物品，而這些分成三項數量的總合
      ，就是原告原先申報的數字，因此，原告並無虛報貨物名
      稱、數量、逃避管制之違章行為，被告竟處以原告漏稅額
      2 倍罰鍰，顯有違誤云云。
    聲明：訴願決定、復查決定及原處分均撤銷。
          訴訟費用由被告負擔。
二、被告辯稱：
    (一)為落實貿易管制之執行暨確保進出口貨物查驗之正確性，
      貨物進口人或輸出人就所運進出口貨物本即負有誠實申報
      名稱、品質、規格、數量、重量、價值等義務。海關緝私
      條例第37條所稱「虛報」係指「申報虛偽不實」而言，而
      進口貨物是否涉及虛報，係以原申報者與實際進口貨物現
      狀為認定憑據。
    (二)按所謂「虛報」係指報運進口之貨物，在申報人自行填寫
      之進口報單上之貨物名稱、數量、重量三者，有其一與實
      際進口之貨物不相符合者即屬之（改制前行政法院74年判
      字第1230號判決參照）。本件第4 項貨物涉有產地虛報，
      業經原告坦承不諱，至第6 項貨物原申報貨名剎車皮，數
      量及重量為3,560PCE、2,670KGM，實際數量及重量則為
      3,304PCE、2,478KG ，另有256PCE為剎車片未據實申報，
      廠牌為BOSCH （192PCE、144KGM，列於第7 項）及TOYOTA
      （64PCE 、48KGM ，列於第8 項），自屬構成虛報貨物數
      量及重量（第6 項）、虛報貨物名稱及數量（第7 、8 項
      ）之違法。
    (三)本件第4 項貨物涉及虛報產地，雖未逃避管制，然有偷漏
      稅款，依海關緝私條例第37條第1 項規定，自應處罰，原
      告謂無逃避管制即無庸處罰，顯有誤解；至所漏稅款之計
      算，則應依財政部82年6 月9 日台財關字第820151887 號
      函釋說明二（原處分卷1 附件2 ）：「按實到貨物與原申
      報貨物不符時…如虛報貨名、數量、重量、品質、規格…
      等…如未涉及虛報交易價格者，則應以關稅法核定之完稅
      價格計算實際應納之稅額，減去依關稅法核定之完稅價格
      計算原申報貨物之應納稅額，以其二者之差額作為所漏稅
      額。」辦理。是被告按財政部關稅總局驗估處依關稅法核
      定之完稅價格（原處分卷1 附件3 ）15,908元計算實際應
      納之稅額，與原申報完稅價格6,363 元計算應納之稅額，
      核計其漏稅額，並依海關緝私條例第37條規定論罰，應無
      不妥。
    (四)至第6 項貨物剎車皮，經核係屬稅則第6813節（原處分卷
      1 附件4 ）「摩擦材料及其製品（例如：片、捲、扁條、
      段、盤、墊圈、墊片），未裝配，供應製造煞車、離合器
      等…。」之範疇，應列稅則第6813.10.21號（原處分卷1
      附件5 ）「車輛用煞車襯裏及墊片，已切成形及打洞者」
      ，原申報稅則第8708.39.90號「其他煞車器、伺服煞車器
      及其零件」，自非正確。第7 項貨物經查為剎車片（來令
      ），予以歸列專屬稅則第8708.31.00號（原處分卷1 附件
      6 ）「已裝配之煞車襯裏（來令）」，亦屬妥適。
    (五)按貨物進口人對於進口貨物（報單）負誠實申報之義務（
      關稅法第16條第2 項及海關緝私條例第37條第1 項、第2
      項參照），應注意報單上各事項之申報是否正確；本件原
      告未善盡注意義務，進口前亦未查證系爭來貨是否有侵害
      商標權，產地、貨名、數量等是否正確，致構成本件之違
      章屬實，核有過失，揆諸行政罰法第7 條規定，自應受罰
      等語。
    聲明：駁回原告之訴。
          訴訟費用由原告負擔。
三、按「下列物品，不得進口：一、…二、侵害專利權、商標權
    及著作權之物品。」，關稅法第15條第2 款定有明文。次按
    「報運貨物進口而有下列情事之一者，得視情節輕重，處以
    所漏進口稅額2 倍至5 倍之罰鍰，或沒入或併沒入其貨物：
    一、虛報所運貨物之名稱、數量或重量。…四、其他違法行
    為。」；「有前二項情事之一而涉及逃避管制者，依前條第
    1 項及第3 項論處。」；「私運貨物進口、出口或經營私運
    貨物者，處貨價1 倍至3 倍之罰鍰。」；「前二項私運貨物
    沒入之。」；「有違反本條例情事者，除依本條例處罰外，
    仍應追徵其所漏或沖退之稅款。但自其情事發生已滿5 年者
    ，不得再為追徵或處罰。」；「追徵或處罰之處分確定後，
    5 年內再犯本條例同一規定之行為者，其罰鍰得加重二分之
    一，犯3 次以上者，得加重1 倍。」，海關緝私條例第37條
    第1 項、第3 項、第36條第1 項、第3 項、第44條及第45條
    各定有明文。又按「納稅義務人，有左列情形之一者，除追
    繳稅款外，按所漏稅額處1 倍至10倍罰鍰，並得停止其營業
    ：一、…七、其他有漏稅事實者。」，加值型及非加值型營
    業稅法（下稱營業稅法）第51條設有規定。再者，「一、海
    關緝私條例第3 條、第37條、第38條、第39條之1 及第53條
    所稱『管制』之涵義相同，係指進口或出口下列依規定不得
    進口或出口或管制輸出入之物品：(一)關稅法第15條第1 款、
    第2 款規定不得進口之物品，及第3 款規定不得進口或禁止
    輸入，且相關機關主管法律規定應予沒收或沒入之物品。…
    」，有財政部98年4 月20日台財關字第09800093420 號令釋
    可按。該令釋核與相關法規，並無不合。
四、本件原告委由晨峰報關有限公司於97年4 月29日向被告申報
    進口中國大陸產製AUTO PARTS乙批（進口報單號碼：第AW/
    97/1764/0234號，原處分卷1 附件1 ），經被告查驗結果，
    第4 項貨物轉向配件產地更正為日本，第6 項貨物剎車皮，
    原申報數量3,560PCE、重量2,670KG ，實到數量及重量為
    3,304PCE、2,478KG ，另有剎車片（來令）256PCE未據實申
    報，其中192PCE標示商標為「BOSCH 」、64PCE 標示商標為
    「TOYOTA」，各予增列於報單第7 項及第8 項，嗣據「
    TOYOTA」商標權人日商豐田自動車株式會社授權在台灣之代
    理人台灣國際專利法律事務所鑑定結果，第8 項貨物係屬仿
    冒品，經審理原告涉有(一)虛報產地（第4 項）、虛報數量及
    重量（第6 項）、虛報貨名及數量（第7 項），逃漏進口稅
    款、(二)虛報貨名及數量，逃避管制（第8 項）之違章成立，
    就(一)之部分，依海關緝私條例第37條第1 項規定處所漏進口
    稅額2 倍之罰鍰計新臺幣（下同）8,654 元，並依同條例第
    44條、營業稅法第51條規定，追徵進口稅款計14,778元（包
    括進口稅9,326 元、營業稅5,452 元）；就(二)之部分，依同
    條例第37條第3 項轉據第36條第1 項、第3 項規定，應處貨
    價1 倍之罰鍰，併沒入貨物，惟原告係5 年內再犯海關緝私
    條例同一規定之行為（財政部台中關稅局96年第00000000號
    處分，於96年6 月20日確定），依同條例第45條規定，應加
    重罰鍰二分之一，即處貨價1.5 倍之罰鍰計3,490 元，併沒
    入貨物（原處分卷1 附件10）。原告不服，提起訴願，亦遭
    駁回，遂向本院提起本件行政訴訟等情，為兩造所不爭，且
    有上開各該文件、原處分及訴願決定書等件影本附原處分卷
    及訴願機關卷可稽。茲依前述兩造主張之意旨，就下列各點
    敘明判決之理由。
五、原告報運進口系爭貨物，涉有(一)虛報產地（第4 項）、虛報
    數量及重量（第6 項）、虛報貨名及數量（第7 項），逃漏
    進口稅款，及(二)虛報貨名及數量，逃避管制（第8 項）之違
    章情事：
    (一)本件原告於97年4 月29日向被告申報進口中國大陸產製
      AUTO PARTS乙批（進口報單號碼：第AW/ 97/1764/0234號
      ，原處分卷1 附件1 ），經被告查驗結果，第4 項貨物轉
      向配件產地更正為日本，第6 項貨物剎車皮，原申報數量
      3,560PCE、重量2,670KG ，實到數量及重量為3,304PCE、
      2,478KG ，另有剎車片（來令）256PCE未據實申報，其中
      192PCE標示商標為「BOSCH 」、64PCE 標示商標為「
      TOYOTA」，各予增列於報單第7 項及第8 項，嗣據「
      TOYOTA」商標權人日商豐田自動車株式會社授權在台灣之
      代理人台灣國際專利法律事務所鑑定結果，第8 項貨物係
      屬仿冒品，因認原告涉有(一)虛報產地（第4 項）、虛報數
      量及重量（第6 項）、虛報貨名及數量（第7 項），逃漏
      進口稅款、(二)虛報貨名及數量，逃避管制（第8 項）之違
      章情事，核無不合。
    (二)原告主張其無虛報貨物名稱、數量、逃避管制之違章行為
      ，原處分於法有違云云。按進口貨物是否涉及虛報，應以
      原申報者與實際進口貨物現狀作為認定之依據。所謂「虛
      報」係指報運進口之貨物，在申報人自行填寫之進口報單
      上之貨物名稱、數量、重量三者，有其一與實際進口之貨
      物不相符合者即屬之（改制前行政法院74年判字第1230號
      判決參照）。經查，本件第4 項貨物涉有虛報產地，為原
      告所不否認，又該項貨物雖未逃避管制，然有偷漏稅款，
      依海關緝私條例第37條第1 項規定，仍應處罰；原告所稱
      無逃避管制即無庸處罰云云，顯有誤解。至所漏稅款之計
      算，依財政部82年6 月9 日台財關字第820151887 號函釋
      說明二（原處分卷1 附件2 ）：「按實到貨物與原申報貨
      物不符時…如虛報貨名、數量、重量、品質、規格…等…
      如未涉及虛報交易價格者，則應以關稅法核定之完稅價格
      計算實際應納之稅額，減去依關稅法核定之完稅價格計算
      原申報貨物之應納稅額，以其二者之差額作為所漏稅額。
      」，該函釋核與相關法規，並無不合。是被告按財政部關
      稅總局驗估處依關稅法核定之完稅價格（原處分卷1 附件
      3 ）15, 908 元計算實際應納之稅額，與原申報完稅價格
      6,363 元計算應納之稅額，核計其漏稅額，作為依海關緝
      私條例第37條規定論罰之依據，並無違誤。至於第6 項貨
      物原申報貨名「剎車皮」，數量及重量為3,560PCE、
      2,670KGM，實際數量及重量則為3,304PCE、2,478KG ，另
      有256PCE為「剎車片」未據實申報，廠牌為BOSCH （
      192PCE、144KGM，列於第7 項）及TOYOTA（64PCE 、
      48KGM ，列於第8 項），自屬構成虛報貨物數量及重量（
      第6 項）、虛報貨物名稱及數量（第7 、8 項）之違法。
      又第6 項貨物「剎車皮」，經核係屬稅則第6813節（原處
      分卷1 附件4 ）「摩擦材料及其製品（例如：片、捲、扁
      條、段、盤、墊圈、墊片），未裝配，供應製造煞車、離
      合器等…。」之範疇，應列稅則第6813.10.21號（原處分
      卷1 附件5 ）「車輛用煞車襯裏及墊片，已切成形及打洞
      者」，始為正確，原申報稅則第8708.39.90號「其他煞車
      器、伺服煞車器及其零件」，自非正確。而第7 項貨物經
      查為剎車片（來令），予以歸列專屬稅則第8708.31.00號
      （原處分卷1 附件6 ）「已裝配之煞車襯裏（來令）」，
      亦屬妥適。故原告所稱「煞車皮」是車輛用煞車襯裡及墊
      片，是中國大陸的統稱，又名來令片、摩擦片、剎車片皆
      是同一物品云云，核係對於相關稅則規定之誤解。且本件
      原告疏未查證系爭來貨是否有侵害商標權，及產地、貨名
      、數量及重量等是否正確，即率爾報運進口，致構成本件
      違章情事，縱無故意，亦難謂無過失。原告上開主張，核
      不足採。
六、被告所為罰鍰、追徵進口稅款及沒入貨物之處分，並無違誤
    ：
    綜上所述，本件原告報運進口系爭貨物（進口報單號碼：第
    AW/97/1764/0234 號，原處分卷1 附件1 ），經被告查驗結
    果涉有(一)虛報產地（第4 項）、虛報數量及重量（第6 項）
    、虛報貨名及數量（第7 項），逃漏進口稅款、(二)虛報貨名
    及數量，逃避管制（第8 項）之違章行為，就(一)之部分，依
    海關緝私條例第37條第1 項規定處所漏進口稅額2 倍之罰鍰
    計8,654 元，並依同條例第44條、營業稅法第51條規定，追
    徵進口稅款計14,778元（包括進口稅9,326 元、營業稅
    5,452 元）；就(二)之部分，依同條例第37條第3 項轉據第36
    條第1 項、第3 項規定，應處貨價1 倍之罰鍰，併沒入貨物
    ，惟原告係5 年內再犯海關緝私條例同一規定之行為（財政
    部台中關稅局96年第00000000號處分，於96年6 月20日確定
    ，有該處分書影本附本院卷可稽），依同條例第45條規定，
    應加重罰鍰二分之一，即處貨價1.5 倍之罰鍰計3,490 元，
    併沒入貨物（原處分卷1 附件10），並無違誤。
七、從而，本件被告以原告報運進口系爭貨物，涉有(一)虛報產地
    （第4 項）、虛報數量及重量（第6 項）、虛報貨名及數量
    （第7 項），逃漏進口稅款，及(二)虛報貨名及數量，逃避管
    制（第8 項）之違章行為，所為罰鍰、追徵進口稅款及沒入
    貨物之處分，於法並無違誤。復查及訴願決定遞予維持，亦
    無不合。原告徒執前詞，訴請撤銷，為無理由，應予駁回。
據上論結，本件原告之訴為無理由，依行政訴訟法第236 條、第
233 條第1 項、第98條第1 項前段，判決如主文。
中    華    民    國    98    年    12    月   31     日
                  臺北高等行政法院第七庭
                                  法  官  蕭忠仁
上為正本係照原本作成。
本件以訴訟事件所涉及之法律見解具有原則性者為限，始得於本
判決送達後20日內向本院提出上訴狀並表明上訴理由，如已於本
判決宣示後送達前提起上訴者，應於判決送達後20日內補具上訴
理由（均按他造人數附繕本），且經最高行政法院許可後方得上
訴。
中    華    民    國    98    年    12    月   31     日
                                  書記官  蕭純純


司法院資訊處製作；財團法人民間司法改革基金會備份。
